臺灣新北地方法院板橋簡易庭民事簡易判決
111年度板簡字第369號
原      告  陳慶瑋  
訴訟代理人  吳存富律師
            張媁婷律師
            郭光煌律師
被      告  蔡國安  

上列當事人間請求侵權行為損害賠償（交通）事件，經本院於民
國111年10月6日言詞辯論終結，判決如下：
    主      文
被告應給付原告新臺幣參拾玖萬壹仟貳佰貳拾參元，及自民國一
百一十一年一月三十日起至清償日止，按週年利率百分之五計算
之利息。
原告其餘之訴駁回。
訴訟費用由被告負擔百分之七十一，餘由原告負擔。
本判決第一項得假執行；但被告如以新臺幣參拾玖萬壹仟貳佰貳
拾參元為原告預供擔保後，得免為假執行。
原告其餘假執行之聲請駁回。
    事實及理由
一、原告主張：被告於民國109年7月8日16時41分許，駕駛車牌
    號碼000-0000號營業小客車（下稱系爭計程車）由浮洲橋下
    涵洞往新北市板橋區大觀路3段方向行駛，行經大觀路3段與
    大觀路3段50巷之交岔路口，本應注意行經設有號誌管制之
    路口，應遵守號誌之指示，而依當時情形，並無不能注意之
    情事，竟貿然闖越路口紅燈號誌，致撞擊訴外人林宗龍所駕
    駛沿大觀路3段50巷往環漢路方向直行之車牌號碼000-0000
    號自用小客車，適林宗龍同向後方原告駕駛其所有之車牌號
    碼000-000號普通重型機車（下稱系爭車輛）亦沿大觀路3段
    50巷往環漢路方向直行至上址，煞車不及而與系爭計程車發
    生碰撞（下稱系爭事故），致原告受有左側鎖骨骨折、左側
    手肘、右側拇指、左側髖部、踝部擦挫傷等傷害（下稱系爭
    傷害），系爭車輛亦因此被毀損，致原告精神上受有相當之
    痛苦，並支出復健及補品費用新臺幣（下同）4,700元、系
    爭車輛修復費用22,350元、鑑定費用1,500元，以及受有不
    能工作損失32萬元與非財產上損害20萬元，爰本於侵權行為
    之法律關係，依民法第184條第1項前段、第191條之2、第19
    5條第1項、第196條規定，請求被告賠償等語。並聲明：⒈被
    告應給付原告548,550元，及自起訴狀繕本送達翌日起至清
    償日止，按週年利率5％計算之利息。⒉願供擔保請准宣告假
    執行。
二、被告則以：對於原告請求復健及補品費用不爭執，系爭車輛
    修復費用應扣除折舊，對於其餘原告請求項目均有爭執等語
    資為抗辯。並聲明：原告之訴駁回。
三、本院之判斷：
  ㈠原告主張被告於上開時間駕駛系爭計程車行至上址路口，本
    應注意行經設有號誌管制之路口，應遵守號誌之指示，而依
    當時情形，並無不能注意之情事，竟貿然闖越路口紅燈號誌
    ，致撞擊林宗龍所駕駛沿大觀路3段50巷往環漢路方向直行
    之車牌號碼000-0000號自用小客車，適林宗龍同向後方原告
    駕駛系爭車輛亦沿大觀路3段50巷往環漢路方向直行至上址
    ，煞車不及而與系爭計程車發生碰撞之系爭事故，致原告受
    有系爭傷害，系爭車輛亦因此被毀損等事實，業經本院刑事
    庭以110年度審交簡字第123號刑事判決被告犯過失傷害罪刑
    確定，有刑事判決可稽，並經本院依職權調取該刑事案件卷
    宗核閱屬實，且為被告所不爭執（見本院卷第136頁），堪
    信原告主張被告之侵權行為事實為真實。
  ㈡按因故意或過失，不法侵害他人之權利者，負損害賠償責任
    。汽車、機車或其他非依軌道行駛之動力車輛，在使用中加
    損害於他人者，駕駛人應賠償因此所生之損害。不法侵害他
    人之身體或健康者，對於被害人因此喪失或減少勞動能力或
    增加生活上之需要時，應負損害賠償責任。不法侵害他人之
    身體、健康、名譽、自由、信用、隱私、貞操，或不法侵害
    其他人格法益而情節重大者，被害人雖非財產上之損害，亦
    得請求賠償相當之金額。不法毀損他人之物者，被害人得請
    求賠償其物因毀損所減少之價額，民法第184條第1項前段、
    2項前段、第191條之2前段、第193條第1項、第195條第1項
    前段、第196條分別定有明文。本件被告既經認定有上述侵
    權行為，致原告受有系爭傷害，不法侵害原告之身體，並不
    法毀損原告所有之系爭車輛，則原告依上規定請求被告賠償
    損害，即屬有據。茲就原告請求項目及金額逐一審酌如下：
  ⒈復健及補品費用：
　  原告主張因系爭事故受有系爭傷害，致支出復健及補品費用
    4,700元，有傷情說明書、免用統一發票收據可查（見本院
    卷第33頁、第35頁），且為被告所不爭執（見本院卷第112
    頁），則原告請求復健及補品費用4,700元，自屬有據。
  ⒉系爭車輛修繕費用：
　　按物被毀損時，被害人除得依民法第196條請求賠償外，並
    不排除民法第213條至第215條之適用。依民法第196條請求
    賠償物被毀損所減少之價額，得以修復費用為估定之標準，
    但以必要者為限。系爭機車因被告之侵權行為被毀損，原告
    為此支出修繕費用22,350元，且均為零件費用（見本院卷第
    112頁），為原告所自承（見本院卷第136頁），並有收據可
    考（見本院卷第37頁至第41頁），而依營利事業所得稅結算
    申報查核準則第95條第6項規定「固定資產提列折舊採用平
    均法、定率遞減法或年數合計法者，以一年為計算單位；其
    使用期間未滿一年者，按實際使用之月數相當於全年之比例
    計算之；不滿一月者，以月計」，及行政院所頒「固定資產
    耐用年數表」及「固定資產折舊率表」規定，機車之耐用年
    數為3年，依定率遞減法每年折舊千分之536，其最後一年之
    折舊額，加歷年折舊累積額，總和不得超過該資產成本原額
    之10分之9，系爭車輛於93年8月（推定15日）出廠（見本院
    卷第55頁），至系爭事故時之使用期間已逾3年，則原告請
    求修繕費用扣除折舊後之餘額2,235元，即屬有據；逾此範
    圍之請求，則屬無據，不應准許。
  ⒊鑑定費用：
　　按當事人為伸張權利所必要支出之費用，如可認為係因他造
    侵權行為所受之損害，即加害行為與損害賠償範圍間有相當
    因果關係者，均非不得向他造請求賠償。此處所謂相當因果
    關係，係以行為人之行為所造成之客觀存在事實為觀察，依
    吾人智識經驗判斷，無此行為，必不發生此損害；有此行為
    ，通常即足發生此種損害者，為有因果關係；有此行為，通
    常亦不生此種損害者，即無因果關係（最高法院99年度台上
    字第224號判決參照）。原告主張支出系爭事故之鑑定費用1
    ,500元，有郵政入戶匯款申請書可按（見本院卷第43頁），
    審之倘無系爭事故之發生，原告將不致支出此鑑定費用，然
    因被告之侵權行為肇致系爭事故之發生，致原告必須支出，
    此費用之支出應認與被告之侵權行為間有相當因果關係，則
    原告請求鑑定費用1,500元，容屬有據，被告抗辯此費用之
    支出與被告之侵權行為間無因果關係云云，殊非有理。
  ⒋不能工作損失：
    原告主張因系爭事故受有系爭傷害需休養4個月不能工作，
    有診斷證明書可參（見本院卷第27頁），堪以採取，而原告
    於108年1月至109年6月薪資共1,468,900元，平均月薪約81,
    606元，有在職薪資證明可憑（見本院卷第29頁），則原告
    請求以每月薪資8萬元計算4個月不能工作損失共32萬元，洵
    屬有據，被告予以爭執，尚非可取。
  ⒌慰撫金：
　　按慰藉金之賠償須以人格權遭遇侵害，使精神上受有痛苦為
    必要，其核給之標準固與財產上損害之計算不同，然非不可
    斟酌雙方身分資力與加害程度，及其他各種情形核定相當之
    數額。又以人格權遭遇侵害，受有精神上之痛苦，而請求慰
    藉金之賠償，其核給之標準，須斟酌雙方之身分、地位、資
    力、經濟狀況、加害程度、受損情況及其他各種情形核定相
    當之數額。本院審酌原告因被告之侵權行為致受有系爭傷害
    ，足認其精神上確受有相當之痛苦，參之原告自陳高職畢業
    ，從事汽車修理工作，目前月收入約5萬多元，被告自陳高
    中肄業，擔任計程車司機，目前月收入約5、6萬元，以及本
    院依職權調取之兩造稅務電子閘門財產所得調件明細表（見
    限閱卷，因涉及隱私及個人資料，不予揭露），斟酌兩造之
    身分、地位、資力、經濟狀況、被告侵害程度、過失情節與
    程度、對原告所造成之損害、原告所受身體及精神上痛苦程
    度等一切情狀，認原告請求精神慰撫金7萬元為適當；逾此
    範圍之請求，則屬無據，不應准許。
  ⒍原告得請求賠償總額為398,435元。
  ㈣按保險人依本法規定所為之保險給付，視為被保險人損害賠
    償金額之一部分，被保險人受賠償請求時，得扣除之，強制
    汽車責任保險法第32條定有明文。該條規定係因保險人之給
    付乃由於被保險人支付保險費所生，性質上屬於被保險人賠
    償責任之承擔或轉嫁，自應視為加害人或被保險人損害賠償
    金額之一部分，為避免受害人雙重受償，渠等於受賠償請求
    時，自得扣除之。且依該規定扣除已領取之強制汽車責任保
    險給付，乃係損害賠償金額算定後之最終全額扣除（最高法
    院97年度台上字第261號判決參照），自無須再區分強制汽
    車責任保險給付之理賠項目為何，以及與被保險人受賠償請
    求之項目是否一致之理，而均應視為被保險人損害賠償金額
    之一部分，並於最終金額全額扣除（臺灣高等法院109年度
    再易字第102號判決參照）。原告已領取強制汽車責任保險
    給付7,212元，有賠款通知可佐（見本院卷第31頁），復為
    兩造所不爭執（見本院卷第112頁、第137頁），該保險給付
    7,212元於被告受賠償請求時，得全額扣除，不因被告本件
    受賠償請求之項目不包括醫療及交通費用，以及該保險給付
    之理賠項目為醫療費用及交通費用，不包含不能工作損失、
    非財產上損害等項目，而異其處理，原告主張本件不應扣除
    該保險給付云云，咸非有理。經扣除該保險給付後，原告得
    請求賠償金額為391,223元（計算式：398,435元－7,212元）
    。
  ㈤按給付無確定期限者，債務人於債權人得請求給付時，經其
    催告而未為給付，自受催告時起，負遲延責任。其經債權人
    起訴而送達訴狀，或依督促程序送達支付命令，或為其他相
    類之行為者，與催告有同一之效力。遲延之債務，以支付金
    錢為標的者，債權人得請求依法定利率計算之遲延利息。應
    付利息之債務，其利率未經約定，亦無法律可據者，週年利
    率為5％，民法第229條第2項、第233條第1項前段、第203條
    分別定有明文。本件係侵權行為損害賠償之債，以支付金錢
    為標的，無確定期限，未約定利率，則原告請求自起訴狀繕
    本送達翌日即111年1月30日起（見本院卷第59頁）至清償日
    止，按週年利率5％計算之利息，於法有據。
三、綜上所述，原告本於侵權行為之法律關係，依民法第184條
    第1項前段、第191條之2、第195條第1項、第196條規定，請
    求被告給付391,223元，及自111年1月30日起至清償日止，
    按週年利率5％計算之利息，為有理由，應予准許；逾此部分
    之請求，為無理由，應予駁回。
四、本件係就民事訴訟法第427條訴訟適用簡易程序所為被告敗
    訴之判決，應依同法第389條第1項第3款規定，依職權宣告
    假執行，並依職權酌定相當擔保金額宣告被告得供擔保免為
    假執行；至原告敗訴部分，其假執行之聲請，因訴之駁回而
    失所附麗，應併駁回之。
五、本件事證已臻明確，兩造其餘攻擊防禦方法及證據，經審酌
    後與判決之結果不生影響，爰不一一論列。 　　
據上論結，本件原告之訴為一部有理由，一部無理由，依民事訴
訟法第436條第2項、第79條、第389條第1項第3款、第390條第2
項，判決如主文。
中　　華　　民　　國　　111 　年　　10　　月　　31　　日
                    臺灣新北地方法院板橋簡易庭
　　　　　　　　　　　　法  官　陳佳君
以上正本係照原本作成。　　　　　　　　　　　　
如不服本判決，應於送達後20日內，向本院提出上訴狀並表明上
訴理由，如於本判決宣示後送達前提起上訴者，應於判決送達後
20日內補提上訴理由書（須附繕本）。
如委任律師提起上訴者，應一併繳納上訴審裁判費。 
中　　華　　民　　國　　111 　年　　10　　月　　31　　日
                        書記官  李庭君